臺灣臺北地方法院簡易民事判決
110年度北簡字第17177號
原      告  游雅虹


被      告  寰辰資產管理股份有限公司

法定代理人  劉文正
訴訟代理人  張靖淳
上列當事人間債務人異議之訴事件，本院於民國110年12月6日言
詞辯論終結，判決如下︰
    主      文
被告不得執臺灣桃園地方法院九十一年度票字第號五二五七號民
事裁定對原告之財產為強制執行。
訴訟費用新臺幣壹仟柒佰柒拾元由被告負擔。
    事實及理由
一、按訴狀送達後，原告不得將原訴變更或追加他訴，但被告同
    意者、因情事變更而以他項聲明代最初之聲明者，不在此限
    ；簡易訴訟程序，除本章別有規定外，仍適用第一章通常訴
    訟程序之規定，民事訴訟法第255條第1項第1款、第4款、第
    436條第2項分別定有明文。本件原告起訴之訴之聲明原載：
    「鈞院110年度司執字第103014號清償票款強制執行事件債
    權人即被告所憑之執行名義即臺灣桃園地方法院（下稱桃園
    地院）91年度票字第5257號本票裁定不得對原告強制執行」
    （見本院卷第7頁），嗣於民國110年12月1日，以被告已於1
    10年11月18日撤回執行終結在案為由（見本院卷第40頁），
    具狀變更訴之聲明為：「被告不得執桃園地院91年度票字第
    5257號本票裁定對原告之財產為強制執行」（見本院卷第39
    頁），核原告前揭變更，係因情事變更而以他項聲明代最初
    之聲明（司法院81年10月13日(81)廳民一字第16977號研究
    意見參照），且經被告同意（見本院卷第52頁），依上開規
    定，於法相符，應予准許。
二、原告主張：被告持桃園地院91年度票字第5257號民事裁定（
    下稱系爭本票裁定）、本票、裁定確定證明書，對原告聲請
    強制執行新臺幣164,070元，及自97年11月2日起至110年7月
    19日止，按年息20%計算之利息，暨自110年7月20日起至清
    償日止，按年息16%計算之利息，惟本票票款請求權消滅時
    效為3年，原告主張被告對系爭本票裁定之本票票款請求權
    已罹於時效，原告自得拒絕給付，雖被告於110年11月18日
    撤回執行終結在案，因本件執行名義之執行力仍然存在，依
    強制執行法第14條第1項前段規定，請求被告不得持系爭本
    票裁定對原告聲請強制執行等語。並聲明：被告不得執系爭
    本票裁定對原告之財產為強制執行 。
三、被告則以：對於系爭本票裁定之票款請求權已罹於3年時效
    消滅乙節，並不爭執，惟被告已於110年11月18日具狀撤回
    本件之強制執行，強制執行程序已告終結，原告就該已終結
    之強制執行程序提起債務人異議之訴，難認有理由等語，做
    為抗辯。並聲明：原告之訴駁回。
四、得心證之理由：
  ㈠系爭本票裁定之本票票款請求權已罹於3年時效消滅，及本院
    110年度司執字第103014號清償票款強制執行程序，業經被
    告於110年11月18日撤回執行，終結在案等情，有系爭本票
    裁定、本票、裁定確定證明書、本院民事執行處110年11月2
    2日北院忠110司執乙字第103014號通知在卷可稽（見本院卷
    第13頁至第17頁、第37頁、第43頁），兩造對此均不爭執（
    見本院卷第52頁），可信為真正。
　㈡按執行名義成立後，如有消滅或妨礙債權人請求之事由發生
    ，債務人得於強制執行程序終結前，向執行法院對債權人提
    起異議之訴，強制執行法第14條第1項前段定有明文。債務
    人異議之訴係為排除執行名義之執行力，是債務人提起異議
    之訴，其聲明請求撤銷特定執行事件之執行程序，或請求債
    權人不得持執行名義對債務人為強制執行，均無不可；僅債
    務人如為前一聲明，而債權人嗣聲請撤回強制執行時，因其
    請求內容無從實現，其訴固難認為有理由；但如為後一聲明
    ，因債權人撤回執行，不影響執行名義之執行力，對於債務
    人之請求不生妨礙，法院即不得逕以債權人撤回執行為由駁
    回其請求（最高法院109年度台上字第764號、臺灣高等法院
    109年度上更一字第78號、臺灣高等法院臺中分院110年度重
    上字第31號、第28號判決意旨參照）；是若債務人請求債權
    人不得持執行名義對債務人為強制執行，可認係為終局排除
    該執行名義所載之執行力，而非僅止於該次強制執行程序，
    法院應就債務人之主張調查審認是否可採，不因執行程序是
    否終結而受影響（臺灣高等法院臺中分院110年度抗字第39
    號裁定意旨參照）。次按當事人於訴訟上所為之自認，於辯
    論主義所行之範圍內，有拘束當事人及法院之效力，在未經
    自認人合法撤銷其自認前，法院應認其自認之事實為真，以
    之為裁判基礎，不得為與其自認事實相反之判斷（最高法院
    110年度台上字第2464號、第440號、第377號判決意旨參照
    ）。
　㈢經查，系爭本票裁定之票款請求權已罹於3年時效消滅，及本
    院110年度司執字第103014號清償票款強制執行程序，業經
    被告於110年11月18日撤回執行終結在案等情，均為兩造所
    不爭執，已如前述，依前開說明，本件被告撤回執行，既不
    影響系爭本票裁定執行名義之執行力，對於原告之請求不生
    妨礙，即不得逕以被告撤回執行為由駁回原告之請求，是原
    告請求被告不得執系爭本票裁定為執行名義對原告為強制執
    行，可認係為終局排除系爭本票裁定執行名義所載之執行力
    ，而非僅止於本次之強制執行程序。準此，被告前開所辯，
    即非有據。
  ㈣又利息債權為從權利。已屆期之利息債權，因具有獨立性，
    而有法定請求權時效期間之適用。主權利因時效消滅者，其
    效力及於從權利，民法第146條定有明文。此從權利應包括
    已屆期之遲延利息在內。債務人於時效完成時，得行使抗辯
    權。一經行使抗辯權，該主權利之請求權即歸於消滅，從權
    利之時效雖未完成，亦隨之而消滅（最高法院110年度台上
    字第450號、107年度台上字第2325號、104年度台上字第538
    號判決意旨參照）。本件原告就系爭本票裁定之票款請求權
    ，既經行使時效抗辯，則從權利之時效雖未完成，亦隨之而
    消滅。據上，系爭本票裁定之票款及利息債權請求權均罹於
    消滅時效，且經原告抗辯，故原告之前揭主張，於法有據，
    應可憑採。
五、綜上所述，原告請求被告不得執系爭本票裁定對原告之財產
    為強制執行，為有理由，應予准許。
六、本件事證已臻明確，兩造其餘攻擊或防禦方法，核與判決結
    果不生影響，爰不予一一論述，併此說明。
七、訴訟費用負擔之依據：民事訴訟法第78條。本件訴訟費用額
    ，依後附計算書確定如主文所示金額。
中　　華　　民　　國　　110 　年　　12　　月　　14　　日
                  臺北簡易庭    法  官  詹慶堂
計算書
項　　　　目             金 　額（新臺幣）　　   備註
第一審裁判費　　　       1,770元
合　　　　計　　　       1,770元
上列正本係照原本作成。
如不服本判決，應於判決送達後20日內向本院提出上訴狀（須按
他造當事人之人數附繕本）。如委任律師提起上訴者，應一併繳
納上訴審裁判費。
中　　華　　民　　國　　110 　年　　12　　月　　14　　日
                                書記官  馬正道